【裁判字號】    89,上易,4454
【裁判日期】    891230
【裁判案由】    竊盜
【裁判全文】
臺灣高等法院刑事判決                  八十九年度上易字第四四五四號
    上  訴  人
    即  被  告  乙○○
    選任辯護人  曹運蘭
右上訴人，因竊盜案件，不服臺灣板橋地方法院八十九年度易字第九三０號，中華民
國八十九年十月二十七日第一審判決（起訴案號：臺灣板橋地方法院檢察署八十九年
度偵字第二七０二號）提起上訴，本院判決如左：
    主      文
上訴駁回。
    事實及理由
一、本案經本院審理結果，認第一審適用刑法第三百二十條第三項、第一項、第二十
    六條前段、第四十七條、第十九條第二項、第八十七條第二項，罰金罰鍰提高標
    準條例第一條前段，判處被告乙○○竊盜未遂，累犯，有期徒刑伍月，並於刑之
    執行完畢後令入相當處所，施以監護壹年，經核認事用法，俱無違誤，量刑亦甚
    妥適，並為適當之監護處分，均應予維持，引用第一審判決書記載之事實、證據
    及理由。
二、被告上訴意旨否認有竊取被害人甲○○皮包情事，伊僅站在甲○○的旁邊，手有
    碰到甲○○的衣服，即被謝正典抓到，稱伊係扒手，實則案發當時中和市○○路
    之黃昏市場，行人相擠彼此身體碰觸為事理之常，伊實係遭誤會為扒手。再者，
    被告本身有嚴重之慢性精神分裂症，常有意識不清或自己作為無法瞭解其行為之
    真意，伊之行為縱有觸法之處，由於缺乏主觀犯罪之故意，行為應為不罰，或減
    輕或免除其刑，原判決以具有前科累犯，而科處重刑，顯有不當等語。
三、經查，被告乙○○將手伸入被害人甲○○衣服口袋行竊，於拿出皮包時立即為謝
    正典逮捕之事實，業據被害人甲○○在警訊及原審審理中指述綦詳，核與證人謝
    正典於警訊及原審審理中所為之證述相符，且彼二人與被告均素不相識，復無仇
    隙，此業經其等於警訊中供明在卷，當無故為誣攀之理，是足認其等所言應與事
    實相符，被告所辯實屬圖卸之詞，不足採信。又被告將手伸入證人甲○○之衣服
    內，以其行為之侵害性相對於發生竊取結果之接近程度，堪認已著手於竊盜之實
    行，而其甫將皮包自衣服口袋中取出之際即為證人謝正典逮捕，顯見其尚未能中
    斷證人甲○○對該皮包之支配監督關係而置於自己實力支配之下，未發生竊盜之
    結果，其行為仍屬未遂，犯行應堪認定。另查，被告稱患有精神分裂症之疾病乙
    節，已據其提出長庚紀念醫院診斷證明書及內政部製發之身心殘障手冊影本各乙
    份為證。按刑法上之心神喪失與精神耗弱，應依行為時精神障礙程度之強弱而定
    ，如行為時之精神，對於外界事務全然缺乏知覺理會及判斷作用，而無自由決定
    意思之能力者，為心神喪失，如此項能力並非完全喪失，僅較普通人之平均程度
    顯然減退者，則為精神耗弱。本件被告在被證人謝正典逮捕後尚立即拿出前開殘
    障手冊要求不要捉他並原諒他，此經證人甲○○及謝正典供陳一致在卷，足見其
    並非對於竊盜係法所不許應受處罰的行為毫無認識；且經原審囑託財團法人長庚
    紀念醫院基隆分院對於被告之精神狀態實施鑑定，該院認被告所患係慢性精神分
    裂症，其幻覺、言語鬆散、怪異妄想、思考內容貧乏、注意力不集中、輕度智能
    障礙、現實感與社會判斷力不良等，雖可自行處理簡單生活起居事務，但無法獨
    力生活，其竊盜行為與其聽幻覺內容相關，乃其精神病症之怪異行為之一種表現
    ，其犯案當時之精神狀態與一般之狀態並無不同，對外界事物之知覺、判斷能力
    與自由決定意思之能力顯較一般常人之平均水準低落，此有該院八十九年八月十
六日八九長庚院基字第一五五０號函附精神鑑定報告書在卷可憑，足證被告於案
    發時雖非毫無對於外界事務之知覺理會及是非判斷能力，然仍顯較普通人之平均
    程度為低，本院認其為精神耗弱之人。原審審酌被告已著手於竊盜行為之實行，
    而未生竊盜之結果，為未遂犯，應依刑法第二十六條前段之規定減輕其刑。又被
    告前因竊盜案件，於八十七年十月三十一日經臺北地方法院以八十七年度易字第
    三六八四號判處有期徒刑四月確定，甫於八十八年九月二十八日執行完畢，此有
    臺灣高等法院檢察署刑案紀錄簡覆表附卷足參，其於五年以內再犯本件最重本刑
    為有期徒刑以上之罪，為累犯，應依刑法第四十七條之規定加重其刑。又被告竊
    盜行為當時係精神耗弱之人，依刑法第十九條第二項規定減輕其刑，並依法先加
    重後遞減輕之。並審酌被告有多次竊盜前科，素行非佳，惟因智慮淺薄，致罹刑
    章，罹有精神疾病，尚待長期治療，及其犯罪動機、目的、手段、犯後態度良好
    等一切情狀，量處有期徒刑五月。另審酌前開精神鑑定意見尚認被告現缺乏可適
    當照顧之監護人，未能監督被告持續規則地接受有效之精神醫療與居家看護，如
    被告未能適當治療其精神症狀，未來仍有高度可能重複發生竊盜之行為，並具體
    建議被告應在精神科療養院接受長期養護等情，為保護被告本身安全及避免其造
    成對社會治安有隨時不可預料之危險，爰併依法宣示令入相當處所，施以監護一
    年，予以適當之治療及監護其行動，以資兼顧，均屬適法，被告上訴仍執陳詞指
    摘原判決不當，難認有理由，應予駁回。
據上論斷，應依刑事訴訟法第三百六十八條、第三百七十三條判決如主文。
本案經檢察官覃正祥到庭執行職務。
中      華      民      國    八十九    年    十二      月      三十    日
                                臺灣高等法院刑事第二庭
                                    審判長法  官  戴  章  甫
                                          法  官  林  銓  正
                                          法  官  黃  金  富
右正本證明與原本無異。
不得上訴。
                                          書記官  江  采  廷
中      華      民      國    九十      年      一      月       三     日


司法院資訊處製作；財團法人民間司法改革基金會備份。
